臺灣高等法院高雄分院民事裁定
110年度重抗字第30號
抗  告  人  鄭安容    
            鄭宇呈    
            鄭林勸    
相  對  人  高雄市政府
法定代理人  陳其邁    
上列當事人間拆屋還地事件，抗告人對於中華民國110年11月22
日臺灣橋頭地方法院110年度重訴字第13號所為裁定，提起抗告
，本院裁定如下：
    主　文
抗告駁回。
抗告程序費用由抗告人負擔。
　　理　由
一、抗告意旨略以：原審被告鄭國益於原法院110年度重訴字第1
    3號（下稱原審判決）送達時即民國110年9月22日，已處於
    彌留狀態，並無行為能力，且該判決係由不諳中文之印尼籍
    看護工簽收，其欠缺辨別事理之能力，不知所簽收文件之重
    要性為何，而未即時將原審判決交予鄭國益之家屬，伊等為
    鄭國益之繼承人，於整理遺物時始發現原審判決，原審判決
    因未合法送達予鄭國益而尚未確定。而鄭國益於110年10月1
    9日死亡，係於上訴期間內死亡，訴訟程序當然停止，伊等
    業於上訴期間內聲明承受訴訟，並同時提起上訴，原裁定駁
    回伊等承受訴訟之聲請及上訴，尚有未合，爰提起抗告，請
    求廢棄原裁定等語。
二、按提起上訴，應於第一審判決送達後20日之不變期間內為之
    ；提起上訴，如逾上訴期間，原第一審法院應以裁定駁回之
    ，民事訴訟法第440條前段、第442條第1項定有明文。次按
    訴訟代理人就其受委任之事件有為一切訴訟行為之權。但捨
    棄、認諾、撤回、和解、提起反訴、上訴或再審之訴及選任
    代理人，非受特別委任不得為之，民事訴訟法第70條第1項
    亦有明定。該條項所謂一切訴訟行為，凡不屬該條項但書所
    定應受特別委任之事項均包含在內，代受送達亦為一切訴訟
    行為之一種，訴訟代理人當然有此權限，其基此所為之代受
    送達，即與委任之當事人自受送達生同一效力（最高法院44
    年台抗字第192號、100年度台抗字第292號裁定意旨參照）
    。又按當事人死亡者，訴訟程序在有繼承人、遺產管理人或
    其他依法令應續行訴訟之人承受其訴訟以前當然停止，而當
    事人有訴訟代理人者，訴訟程序不因當事人死亡而中斷，民
    事訴訟法第168條、第173條亦定有明文。
三、經查：
　㈠鄭國益於原審委任其子鄭宇呈為訴訟代理人，鄭宇呈於該訴
    訟有為一切訴訟行為之代理權，並有民事訴訟法第70條第1
    項但書及同條第2項所列各行為之特別代理權，此有委任狀
    在卷可稽（見原審卷第29頁），依前開說明，鄭宇呈即有代
    受送達之權限，並有提起上訴之特別代理權。而原法院係於
    110年9月22日將原審判決送達至高雄市○○區○○里○○巷00○0號
    ，該址為鄭國益之戶籍地址，並為鄭宇呈於委任狀所陳報委
    任人鄭國益及其為受任人之地址，送達方式為「未獲會晤本
    人，已將文書交與有辨別事理能力之同居人或受僱人」，並
    有英文姓名簽名於上等情，此有個人戶籍資料查詢結果、送
    達證書可證（原審審重訴卷第59頁；原審卷第131頁，該送
    達證書雖勾選「已將文書付與應受送達人：本人（親自簽名
    蓋章或按指印）」欄位，然其旁簽署之英文姓名顯非鄭國益
    或鄭宇呈本人，應係郵局送達人員誤繕），而抗告人自承原
    審判決係由外籍看護工所簽收等語，堪認原審判決係由鄭國
    益及鄭宇呈之同居人或受僱人所收受。抗告人雖指該外籍看
    護工欠缺辨別事理之能力云云，惟所謂「有辨別事理能力之
    同居人或受僱人」，係指有普通常識，能了解送達之作用及
    效果之人，而非幼童或有精神病者而言。外籍看護人士來台
    工作，經由職前訓練及工作學習，非完全無法通曉中文，且
    代收信件再予轉交係屬日常簡易事務處理，亦不以熟習中文
    為必要，難認其全然毫無辨別事理之能力。況原審將110年3
    月22日言詞辯論通知書送達於鄭國益時，亦係由該外籍看護
    工以「受僱人」之身分收受，鄭宇呈亦於該期日到庭，並提
    呈上開委任狀，此有該送達證書、民事報到單附卷可憑（原
    審卷第23、25頁），可見該外籍看護工確有將該次開庭通知
    書轉交予鄭國益收受，足認其非無辨別事理能力之人，抗告
    人上開所指，並非可採。
　㈡抗告人又主張鄭國益於110年10月19日死亡，係於上訴期間內
    死亡，訴訟程序當然停止，伊等業已聲明承受訴訟，並同時
    提起本件上訴，未逾20日之上訴期間云云，並提出死亡證明
    書為證（原審卷第139頁）。惟縱使鄭國益於收受原審判決
    時即110年9月22日，係處於意識不清之狀態，惟其所委任之
    訴訟代理人鄭宇呈，受有民事訴訟法第70條第1項但書得代
    鄭國益提起第二審上訴之特別委任，依同法第173條規定，
    第一審訴訟程序並不當然停止，鄭宇呈仍得合法代為提起第
    二審上訴。而承前所述，原審判決係於110年9月22日合法送
    達予訴訟代理人鄭宇呈，且上訴期間至100年10月12日始屆
    滿，訴訟代理人鄭宇呈自應於該法定不變期間內提起上訴，
    然抗告人遲至110年11月15日始具狀聲明承受訴訟並提起上
    訴（見原審卷第135、141頁之收狀戳章），顯已逾20日之上
    訴期間，自非適法，且原審判決既已確定，抗告人於其後聲
    明承受訴訟，亦非合法。
　㈢至抗告人所引最高法院73年度台上字第2560號、31年上第114
    9號之裁判意旨，該兩者係當事人所授與之特別代理權，以
    一審為限，故於該審級之終局判決送達時即歸於消滅，是於
    該當事人死亡時，訴訟程序亦因而當然停止，此與本件鄭國
    益已授與鄭宇呈提起上訴之特別代理權（民事訴訟法第70條
    第1項但書），顯然不同，自均不得比附援引。
四、綜上所述，抗告人於法定上訴期間屆滿後始聲明承受訴訟及
    提起上訴，其聲請及上訴均不合法，應予駁回。原裁定駁回
    抗告人之聲請及上訴，並無不合。抗告意旨指摘原裁定不當
    ，求予廢棄，並無理由，應予駁回。
五、結論：本件抗告無理由，爰裁定如主文所示。
中　　華　　民　　國　　110 　年　　12　　月　　30　　日
                              民事第四庭
                                  審判長法官  甯  馨
                                  法      官  林雅莉
                                  法      官  何悅芳
以上正本證明與原本無異。
如不服本裁定應於送達後10日內向本院提出再抗告狀（須按他造
當事人之人數附繕本），並繳納再抗告費新臺幣1,000元。再為
抗告僅得以適用法規顯有錯誤為理由，並應委任律師為代理人。
如委任律師提起再抗告者，應一併繳納再抗告費。
中　　華　　民　　國　　110 　年　　12　　月　　30　　日
  　　　　　　　　　　　　　　　　書　記　官  戴育婷